【裁判字號】    97,上易,28
【裁判日期】    970304
【裁判案由】    損害賠償等
【裁判全文】
臺灣高等法院臺中分院民事判決          97年度上易字第28號
上  訴  人  甲○○
被  上訴人  乙○○
上列當事人間請求損害賠償事件，上訴人對於中華民國96年11月
13日臺灣台中地方法院第一審判決（96年度訴字第2434號），提
起上訴，本院於97年2月19日言詞辯論終結，判決如下：
    主  文
上訴駁回。
第二審訴訟費用由上訴人負擔。
    事實及理由
一、上訴人主張：(一)被上訴人係訴外人許天賜之配偶，伊為許天
    賜之堂妹。緣伊自94年ll月12日起，向許天賜借用坐落台中
    市○區○○街60之9號房屋居住。被上訴人於95年l月12日晚
    上ll時30分許，因許天賜未返家，前往上開房屋查看，發現
    伊居住該處，懷疑許天賜與伊之關係，而與伊發生爭執，竟
    基於意圖為自己或第三人不法之所有及妨害自由、傷害之犯
    意，以強暴之方式強取伊之鑰匙四支，妨害伊行使權利，且
    毆打伊之胸部及咬傷手掌，致伊受有右大拇指、左手食指咬
    傷、前胸挫傷合併瘀腫之傷害。嗣伊乃報警處理，詎被上訴
    人竟基於公然侮辱之概括犯意，先於同年月13日凌晨在台中
    市警察局第一分局大誠派出所之公開場所，當眾對伊叫罵「
    不要臉」、「搶人老公」、「死皮賴臉」等語；復於同年月
    26日晚上ll時許，在台中市○區○○街60之3號附近之公開
    場所，當眾對伊叫罵「搶人家老公」、「死皮賴臉」、「跟
    我老公在姘」等語公然侮辱伊，足以毀損伊之名譽等事實，
    業經檢察官調查明確而提起公訴。(二)伊因被上訴人上開侵權
    行為，受有：1.醫藥費用新台幣（下同）4,107元；2.6個月
    無法從事音樂老師之教唱工作，依最低勞動收入每人每月
    15,800元計算，減少勞動能力費94,800元；3.雖原在中部地
    區音樂界頗負盛名，地位崇高，各界卻已不敢再聘為音樂指
    導老師或評審老師，教唱班學生逐漸減少，致無法開課之慘
    狀，在社會身份地位深受貶損，精神至為痛苦，衡量被上訴
    人大學畢業、在郵局任職、收入甚豐、又有多棟樓房、經濟
    能力甚佳，故伊精神損失需以200萬元為慰藉；4.名譽被侵
    害等損害，自得請求被上訴人賠償，並請求回復伊名譽之適
    當處分。(三)兩造私下和解僅為一種合約，如有一造不履行，
    他造則有解除契約之權利，與訴訟之和解與確定判決有同一
    效力不同，是原審判決駁回伊之請求，係將訴訟上和解與兩
    造私下和解混為一談，顯有違誤；況且，被上訴人於伊在告
    訴被上訴人傷害等刑案之二審，極力為被上訴人求情，使被
    上訴人得獲判緩刑後，從不表感謝，亦不履行口頭承諾之條
    件，即給付伊之律師費用、醫療費用等，是伊已為此委請律
    師發函向被上訴人表示解除和解契約書第5條之約定，伊已
    不受該條和解條件之拘束等情，爰依民法第184條第1項、第
    193條第1項、第195條第1項、第213條、第215條等規定，提
    起本件訴訟，聲明求為命被上訴人給付伊2,098,907元（94,
    800＋94,800＋200萬）本息，及將起訴狀附件所示之道歉啟
    事及刑事判決主文欄、事實欄全部在自由時報及中國時報之
    第一版以全十批雙版連續刊登3天之判決。原審以上訴人之
    訴為無理由，而為其全部敗訴之判決，上訴人僅就名譽受損
    應以50萬元慰撫金為慰藉部分聲明不服，提起上訴，上訴聲
    明求為判決：(一)原判決關於下列第二項部分廢棄；(二)被上訴
    人應給付伊50萬元及自起訴狀繕本送達翌日起至清償日止按
    年息5%計算之利息；(三)第一、二審訴訟費用均由被上訴人負
    擔（上訴人於96年2月7日上訴人狀僅列上開上訴聲明，於97
    年1月24日本院受命法官行準備程序時，並當庭陳明僅就上
    開50萬元之本息部分提起上訴，是超出部分其未於上訴期間
    內聲明不服，已告確定。嗣上訴人於本院提出之辯論意旨狀
    復贅引上開應登報道歉之聲明，經本院闡問，上訴人陳明僅
    引用上開96年12月7日之上訴聲明，見本院卷第37頁）。
二、被上訴人則以：關於本件之糾紛，兩造已和解，且該和解仍
    為有效，雙方應履行和解內容；而伊已依和解內容撤回對上
    訴人所提民事訴訟、並將需代上訴人繳納之傷害案罰金匯予
    上訴人委任之沈律師，則上訴人亦應依和解內容撤回本件民
    事訴訟，而不得再請求；至上訴人雖口頭要求伊包紅包給上
    訴人及沈律師，惟，沈律師已告知伊不用再給他律師費等語
    ，資為抗辯。
三、原判決認定之事實及理由，核無不當，茲引用之（如附件一
    審判決書之所載）。
四、上訴理由，無非以：兩造寫和解書時，另以口頭約定被上訴
    人應另外履行給五萬元之律師費傷害醫療費之賠償登
    報道歉等事項，詎被上訴人均拒履行，為此，伊已委律師發
    函聲明解除該和解書第5項之約定，是伊自仍得為本件之訴
    訟云云。惟查兩造於96年8月13日成立之和解內容，如原審
    判決法院判斷之理由(一)所列，並無上訴人所指上開口頭約定
    事項，已據原審法院調查審認明確，而詳載於判決理由之內
    。而上訴人主張其已委律師發函撤銷上開和解，並不符合民
    法第738條所定和解得撤銷之要件，自不生撤銷和解之效力
    。是上訴人依上開和解所拋棄之權利，依法已歸於消滅。被
    上訴人既已撤回對上訴人請求損害賠償之訴訟，上訴人卻拒
    不撤回對被上訴人請求損害賠償之訴訟，乃違背民法第148
    條第2項所定之誠信原則，凡此亦據原審判決敘明甚詳。上
    訴意旨仍執陳詞，指摘原判決為不當，求予廢棄改判，為無
    理由，應予駁回。
五、據上論結，本件上訴為無理由，依民事訴訟法第449條第1項
    、第78條、判決如主文。
中    華    民    國    97    年    3     月    4     日
                  民事第三庭    審判長法  官  陳照德
                                      法  官  李平勳
                                      法  官  朱  樑
以上正本係照原本作成。
兩造均不得上訴。
                                      書記官  陳妙瑋
中    華    民    國    97    年    3     月    5     日
                                                      Ｍ


司法院資訊處製作；財團法人民間司法改革基金會備份。
